【裁判字號】    97,抗,196
【裁判日期】    970530
【裁判案由】    更定其刑
【裁判全文】
臺灣高等法院臺南分院刑事裁定           97年度抗字第196號
抗  告  人  甲○○
                    現於臺灣臺南監獄執行中
上列抗告人因違反槍砲彈藥刀械管制條例案件，不服臺灣臺南地
方法院中華民國九十七年四月十六日累犯更定其刑之裁定（九十
七年度聲字第六三五號），提起抗告，本院裁定如下：
    主  文
抗告駁回。
    理  由
一、本件原聲請意旨略以：受刑人甲○○前因違反毒品危害防制
    條例案件（聲請書誤載為「槍砲彈藥刀械管制條例案件」）
    ，經臺灣臺南地方法院以九十年度易字第一一○七號判決判
    處有期徒刑五月確定，並於九十二年五月十六日執行完畢。
    刑滿後於九十五年一月間又犯販賣槍砲主要零件罪、販賣子
    彈罪，經臺灣臺南地方法院以九十五年度訴字第一二四八號
    判決有期徒刑一年八月併科罰金新臺幣三萬元、有期徒刑八
    月併科罰金新臺幣三萬元確定在案，則其再犯本罪，係屬累
    犯，自應依法更定其刑，爰依刑事訴訟法第四百七十七條之
    規定聲請裁定等語。
二、按行為後法律有變更者，適用行為時之法律。但行為後之法
    律有利於行為人者，適用最有利於行為人之法律，刑法第二
    條第一項定有明文。經查本件被告行為後，刑法第四十七條
    有關累犯之規定，雖已於九十四年二月二日修正公布，並於
    九十五年七月一日施行，然如行為人係於有期徒刑執行完畢
    後五年內，故意再犯有期徒刑以上之罪者，則不論依修正前
    之刑法第四十七條，或修正後之刑法第四十七條第一項之規
    定，均構成累犯，對行為人而言，對被告而言並無有利或不
    利之情形，因刑法第二條第一項前段已規定，行為後法律有
    變更者，適用「行為時」之法律，應逕依修正前之刑法第四
    十七條，論以累犯合先敘明。次按裁判確定後，發覺為累犯
    者，依前條之規定更定其刑，刑法第四十八條前段定有明文
    。再按依刑法第四十八條應更定其刑者，由該案犯罪事實最
    後判決之法院之檢察官，聲請該法院裁定之，此刑事訴訟法
    第四百七十七條第一項亦定有明文。
三、經查，本件受刑人甲○○前曾因違反毒品危害防制條例案件
    ，經臺灣臺南地方法院以九十年度易字第一一○七號判決判
    處有期徒刑五月確定，並於九十二年五月十六日執行完畢，
    復於執行完畢後五年內之九十五年一月間，故意再犯本件有
    期徒刑以上之販賣槍砲主要零件罪、販賣子彈罪，並經臺灣
    臺南地方法院以九十五年度訴字第一二四八號分別判處有期
    徒刑一年八月，併科罰金新台幣三萬元；有期徒刑八月，併
    科罰金新臺幣三萬元確定在案等情，有臺灣高等法院被告前
    案紀錄表、判決書各一份在卷可按，其於受有期徒刑執行完
    畢後之五年內故意再犯本件有期徒刑以上之罪，自屬累犯，
    且本件刑之執行尚未完畢，又無赦免之情，聲請人依前開規
    定聲請更定其刑，自屬有理，應予准許。
四、綜上所述，原裁定以原法院裁判確定後，發覺被告為累犯，
    爰依刑法第四十八條前段及刑事訴訟法第四百七十七條第一
    項規定，裁定更定其刑為：「甲○○未經許可，販賣槍砲之
    主要組成零件，累犯，處有期徒刑壹年拾月，併科罰金新臺
    幣肆萬元，罰金如易服勞役，以新臺幣壹仟元折算壹日；又
    未經許可，販賣子彈，累犯，處有期徒刑拾月，併科罰金新
    臺幣肆萬元，罰金如易服勞役，以新臺幣壹仟元折算壹日。
    」。本院經核其認事用法均無不合。抗告人抗告意旨以同案
    被告李明儒、李慶鴻與受刑人甲○○為共犯關係，原審判決
    就另二名共同被告卻量處較輕之刑，顯有不當；又原審審理
    中，受刑人已告知法官其為累犯，法官亦以累犯量處其刑，
    現又以發覺係累犯，而更定其刑，亦有不當，請求撤銷原裁
    定云云。經查，原審法院九十五年度訴字第一二四八號判決
    中，就被告即受刑人甲○○及同案被告李明儒、李慶鴻如何
    量處主文所示之刑度，一一載明於判決書中，其三人之刑度
    輕重業已經法院斟酌考量，應無不當。況對於量刑輕重之不
    服，應於對該判決提起上訴時主張之，而非在本件更定其刑
    之裁定程序中予以爭執。又按裁判確定後，發覺被告為累犯
    者，應由該案犯罪事實最後判決法院之檢察官，依刑法第四
    十八條前段及刑事訴訟法第四百七十七條第一項規定，聲請
    該法院以裁定更定其刑。至上述所稱之「發覺」，應指為裁
    判之事實審法院實際上已經發覺者而言。若被告之犯罪雖符
    合累犯之規定，且此情形尚屬可得發覺，但事實審法院於審
    理時，實際上並未發覺而未依累犯規定論處，仍不能謂事實
    審已經發覺，於此情形，裁判確定後發覺其為累犯者，非不
    得裁定更定其刑。（最高法院九十一年度台抗字第二三號裁
    定意旨參照）綜觀原審法院九十五年度訴字第一二四八號判
    決書之記載，均未提及被告即本件受刑人甲○○構成累犯之
    要件，亦未有關於累犯加重其刑之論述，顯見原審法官實際
    上並未發覺而未依累犯規定論處。從而，抗告人抗告為無理
    由，應予駁回。
五、據上論結，應依刑事訴訟法第四百十二條，裁定如主文。
中    華    民    國    97    年    5     月    30    日
                  刑事第六庭    審判長法  官  蔡崇義
                                      法  官  董武全
                                      法  官  曾文欣
以上正本證明與原本無異。
如不服本裁定，應於收受本裁定後五日內向本院提出抗告狀。
                                      書記官  李育儒
中    華    民    國    97    年    6     月    2     日


司法院資訊處製作；財團法人民間司法改革基金會備份。
